臺灣板橋地方法院交通事件裁定　　　　94年度交聲字第1351號
原處分機關　交通部公路總局臺北區監理所
異　議　人
即受處分人　甲○○
上列受處分人因違反道路交通管理處罰條例事件，對於交通部公
路總局臺北區監理所中華民國94年7月20日所為之處分（原處分
案號：北監自裁字第裁40-1AA436976號），聲明異議，本院裁定
如下：
    主  文
原處分撤銷。
    理  由
一、異議人即受處分人甲○○於94年5 月24日駕駛車牌號碼BV-5
    136 號自用小客車，於同日下午4 時59分許，停放在臺北市
    ○○路○ 段71號前之道路收費停車格限時停車位，因未依規
    定投幣繳費，經臺北市停車管理處以受處分人有違反道路交
    通管理處罰條例第56條第1 項第9 款規定「停車時間不依規
    定」之事實逕行製單舉發，受處分人於收受舉發通知單後於
    到案日期前提出申訴，經原處分機關函請舉發單位調查結果
    ，亦認受處分人有上開違規行為，乃依道路交通管理處罰條
    例第56條第1 項第9 款規定，於94年7 月20日裁處受處分人
    罰鍰新臺幣六百元。
二、聲明異議意旨略以：伊係殘障人士，臺北市停車管理處應比
    照臺北縣福利政策辦理，不應多所刁難，又該路段並未設置
    殘障者專用停車位，不但造成不便，亦有違國家之殘障福利
    政策，爰依法聲明異議云云。
三、按汽車駕駛人之行為有左列情形之一，當場不能或不宜攔截
    製單舉發者，得對汽車所有人逕行舉發處罰：一、闖紅燈或
    平交道。二、搶越行人穿越道。三、違規停車而駕駛人不在
    場。四、不服指揮稽查而逃逸，或聞消防車、救護車、警備
    車、工程救險車之警號不立即避讓。五、違規停車或搶越行
    人穿越道，經各級學校交通服務隊現場導護人員簽證檢舉。
    六、其他違規行為經以科學儀器取得證據資料者。道路交通
    管理處罰條例第7條之2第1項已有明定。研諸現行道路交通
    管理處罰條例第7條之2第1項之立法方式，得窺知該條項第1
    款至第5款所規範之事由乃列舉規定，而於第6款始另闢一概
    括條款以補列舉事由之不足，則交通勤務警察或依法令執行
    交通稽查任務人員如欲採行逕行舉發之方式取締交通違規事
    件，除舉發行駛於高速公路上之交通違規事件得另依高速公
    路交通管制規則第26條之規定辦理外，均應符合道路交通管
    理處罰條例第7條之2第1項所規範之事由方得為之，倘未符
    合該條例第7條之2第1項所規定之六款情形，即不得由行政
    機關以其便利、經濟考量任意違反，逕以「逕行舉發」之方
    式舉發違規，否則將置人民權益之保障及法律明文之規定於
    不顧。
四、查本件交通違規事實乃在道路收費停車處所停車，不依規定
    繳費之違規行為，此種違規情形與「違規停車」不同，尚不
    可相提並論（本件係合法停車後，因未依規定繳費始產生違
    規情事，與「違規停車」係停車之初即有違反道路交通安全
    規則之情形有間），故本件交通違規情形既非屬違規停車而
    駕駛人不在場之情形（參諸道路交通安全規則第111 條及第
    112 條對汽車臨時停車、停車時所為之規範，則違規停車應
    屬違反上開道路交通安全規則之行為），復與上開條例第7
    條之2 第1 項第6 款（其他違規行為經以科學儀器取得證據
    資料者）所欲規範之情形不符，自無得依道路交通管理處罰
    條例第7 條之2 第1 項之規定予以逕行舉發之餘地。再者合
    法舉發乃原處分機關依法裁罰之前提要件，道路交通管理處
    罰條例第7 條之2 第1 項既已就得「逕行舉發」之情形予以
    明文規定，自亦難以類推適用之方式，對於課予人民不利處
    分之裁罰其前提要件亦認得類推適用前開規定予以逕行舉發
    。是本件舉發單位對受處分人為逕行舉發，其舉發程序於法
    即有未合。
五、況且未依規定投幣繳費或計時器出現逾時者，逕依道路交通
    管理處罰條例第56條第1 項第11款之規定舉發，處以新臺幣
    六百元以上一千二百元以下罰鍰，此經本院函詢臺北市停車
    管理處後，固有該處於94年8 月17日以北市停四字第094675
    5200號函覆所附之「限時停車位管理方式」規定可稽。然查
    ，道路交通管理處罰條例第56條已於94年2 月5 日經總統令
    公布修正，將原有第1 項第11款規定予以刪除，另於同條第
    2 項增訂「汽車駕駛人在道路收費停車處所停車，未依規定
    繳費，主管機關應書面通知駕駛人於七日內補繳，並收取必
    要之工本費用，逾期再不繳納，處新臺幣三百元之罰緩」，
    是本件受處分人未依規定投幣繳費之行為發生於新法實施後
    ，臺北市停車管理處固已無從依修正前道路交通管理處罰條
    例第56條第1 項第11款之規定而為舉發，惟依受處分人所陳
    ，其自始未曾投幣繳費，更無「逾時」可言，倘昧於此節，
    逕以本件係事涉「限時停車位」之投幣繳費事項，即依道路
    交通管理處罰條例第56條第1 項第9 款「停車時間不依規定
    」處罰，亦屬可議。
六、綜上，本件逕行舉發程序既屬於法無據，其舉發程序即非合
    法，而不合法之舉發，與未舉發無異，是原處分機關未酌上
    情並予詳查，遽依道路交通管理處罰條例第56條第1項第9款
    規定，裁處受處分人罰鍰六百元，即有未合。原處分既有前
    開違法不當之處，自應予以撤銷，由原處分機關另為適法之
    處分。
據上論斷，應依道路交通案件處理辦法第20條，裁定如主文。
中　　華　　民　　國　　94　　年　　11　　月　　17　　日
                  交通法庭    法  官  張江澤
以上正本證明與原本無異。
如不服本裁定，應於送達後五日內，向本院提出抗告狀。
                              書記官  林怡秀
中　　華　　民　　國　　94　　年　　11　　月　　17　　日
